【裁判字號】    92,交聲,931
【裁判日期】    920930
【裁判案由】    違反道路交通管理處罰條例聲明異議
【裁判全文】
臺灣臺北地方法院交通事件裁定                    九十二年度交聲字第九三一號
    異  議  人
    即受處分人  甲○○  男  三.
右列異議人即受處分人因違反道路交通管理處罰條例事件，對於台北市交通事件裁決
所中華民國九十二年七月十八日所為之處分（原處分案號：北市裁三字第裁二二─Ａ
ＢＺ一六○一四五號），聲明異議，本院裁定如左：
    主  文
異議駁回。
    理  由
一、按汽車駕駛人，駕駛汽車拒絕接受酒精濃度測試之檢定者，處新台幣六萬元罰鍰
    ，並當場移置保管其車輛及吊銷其駕駛執照；汽車駕駛人，曾依第三十五條第三
    項前段之規定吊銷駕駛執照者，三年內不得考領駕駛執照，道路交通管理處罰條
    例第三十五條第三項前段、第六十七條第二項分別定有明文。
二、本件異議人即受處分人甲○○於民國九十二年五月九日一時二十三分許，駕駛車
    牌號碼七Ｅ─一○八一號自用小客車，在台北市○○○路、金山南路口，為台北
    市政府警察局大安分局警備隊員警徐文才察覺疑似酒後駕車，駕駛巡邏車一路尾
    隨，途經台北市○○○路、金山南路、信義路等處，並在該自用小客車台北市○
    ○路、永康街口停等紅燈時，示意受處分人停車受檢。詎甲○○因擔心無法通過
    酒精濃度之呼氣測試，乃將上開自用小客車停靠在永康街十巷口後，棄車逃逸，
    員警徐文才在該處久候不見駕駛人甲○○返回，認其拒絕酒測行為明確，乃依拒
    測程序，依違反道路交通管理處罰條例第三十五條第三項前段規定，當場掣單舉
    發。嗣甲○○拒絕簽章，員警在舉發單內記明「拒簽」字樣視為送達。受處分人
    於舉發通知單上所載應到案日期（九十二年六月二十九日）前之九十二年六月二
    十六日向原處分機關提出申訴，經台北市交通事件裁決所函請舉發單位即台北市
    政府警察局大安分局調查結果，認受處分人違規事證明確，原處分機關乃於九十
    二年七月十八日依違反道路交通管理處罰條例第三十五條第三項及第六十七條第
    二項規定，以北市裁三字第裁二二─ＡＢＺ一六○一四五號裁決書裁處受處分人
    罰鍰六萬元並吊銷駕駛執照，三年內禁考。有卷附台北市政府警察局舉發違反道
    路交通管理事件通知單（北市警交大字第ＡＢＺ一六○一四五號）、交通違規案
    件陳述書、台北市交通事件裁決所九十二年六月三十日北市裁四字第○九二三九
    六三三○一○號函、台北市政府警察局大安分局九十二年七月九日北市警安分交
    字第○九二六二九四二八○○號書函、台北市交通事件裁決所違反道路交通管理
    事件裁決書（北市裁三字第裁二二─ＡＢＺ一六○一四五號）、台北市交通事件
    裁決所送達證書等件在卷足憑。
三、訊據受處分人就其於前揭時、地，駕駛李宜芳所有車牌號碼七Ｅ─一○八一號自
    用小客車載送李宜芳、吳政穎等人，後將車停靠台北市○○街十巷口後下車之事
    實並不爭執，惟矢口否認有何拒絕酒精濃度呼氣測試之情事，辯稱：伊當時因未
    喝酒，故開車送友人回家，停車在永康街口係為讓車內乘客嘔吐，並找尋商家購
    買解酒液，孰知返回時始知車輛遭員警拖吊開單舉發，事實上伊駕駛途中未見警
    察指示其停車受檢云云。經查：
（一）受處分人於員警示意攔停之前，與劉宜芳、吳政穎等人在台北市○○○路、金
      山南路口附近之某酒吧內飲酒一情，業經證人即受處分人之同事吳政穎於警詢
      時證稱：「（問：與你同行之朋友當時是否都有喝酒？）大家都有喝酒。‧‧
      ‧（問：甲○○何時至Ｂ一酒吧內飲酒？）在我清醒（飲酒）中，甲○○就進
      入Ｂ一酒吧，進入時間約二十二時三十分前」等語在卷（見九十二年五月二十
      八日訪談筆錄）。受處分人於本院調查中辯稱駕駛上開自用小客車前，未有飲
      酒之情事云云，顯非事實，要難採信。
（二）次查，受處分人飲酒後因拒絕員警酒測而棄車逃匿之情事，已據證人即舉發員
      警徐文才於本院調查中結證：「（問：當時執行取締的情形為何？）我們於台
      北市○○○路、金山南路口前面，看到路口停一部自小客車，有四、五個人從
      ＰＵＢ出來剛好上車，從愛國東路右轉金山南路行駛，我和同事在巡邏箱簽了
      巡邏表之後，懷疑可能有酒後駕車情形，所以駕駛白色巡邏車一路尾隨，途經
      愛國東路右轉金山南路，金山南路右轉信義路，在信義路、永康街口該自小客
      車遇紅燈停車，我們駕駛巡邏車靠在該自小客車旁邊，搖下車窗示意並開警示
      燈，要求駕駛路邊停車受檢，該自小客車在還沒綠燈前從信義路右轉永康街，
      並在那附近繞了好幾圈，發現在永康街十巷口那部自小客車，我們上前時發現
      駕駛不見，乘客有的在車外，有的在車內，有的酒醉睡覺」等語在卷（見本院
      九十二年九月四日訊問筆錄第四頁）。查證人徐文才乃原處分機關所認定受處
      分人有前開違規行為之原證人，其既已到庭於本院訊問前具結，並供述本件訴
      訟上之待證事實（即受處分人有前開違規事實），又無證據足以動搖其證詞之
      信憑性，本院自不得僅以證人徐文才係本件掣單舉發之員警，而全盤抹煞其在
      訴訟上所具有之原證人資格。況員警徐文才與受處分人素不相識，衡情當無甘
      冒偽證刑責，而故為不利受處分人之虛偽證詞之必要，所證上情，自堪採信。
（三）被告雖辯稱其下車係為購買解酒液供車內乘客解酒云云，然查員警舉發前，在
      該處停留時間達三十分以上，此觀諸證人徐文才於本院證稱：「‧‧‧當時我
      們在現場停留最起碼三十分鐘以上」等語甚詳（見本院九十二年九月四日訊問
      筆錄第四頁）。以受處分人停車處所，並非二十四小時營業之便利商店而言，
      受處分人辯稱在該處下車購買解酒液云云，與常情已然有違，一去不返，更是
      匪夷所思。衡情若非其對於員警示意攔停欲對其進行酒精濃度之呼氣測試，確
      已明知，擔心返回無法通過酒測，將觸犯公共危險罪，行為應無如此異於常人
      之理。尤有進者，倘受處分人真係前往購買解酒液，返回該處見車輛及乘客全
      無蹤影，當立即聯絡其友人方是，焉何經員警指示車主劉宜芳協助聯絡受處分
      人到場說明，均無結果（見九十二年五月二十八日劉宜芳訪談筆錄略載：「（
      問：警方於欄查時間將車欄下，質疑駕駛人有酒後駕車嫌疑，但駕駛人未在車
      上，你是否有協助聯絡車輛駕駛人出面？駕駛人如何表示？）我有聯絡駕駛人
      ，但未連絡上駕駛人」），益徵其實。
（四）況關於右揭違規事實，受處分人提出申訴前，員警徐文才早於九十二年五月九
      日之台北市政府警察局大安分局員警工作紀錄簿上，就本件取締拒絕酒測之經
      過情形，載明：「於○○：四○在信義路、永康街口攔停自小客七Ｅ─一○八
      一，該駕駛人攔停不停，急駛入永康街內各巷弄，經麗水街後，最後駕駛人將
      車七Ｅ─一○八一停放於永康街十巷與麗水街口，本網發現後，即上前稽查，
      發現駕駛人已逃逸，而車上留有乘客劉宜芳、蘇登昌、吳政穎等人於車上，車
      上乘客皆有飲酒情形」，有台北市政府警察局大安分局員警工作紀錄簿影本可
      稽。此份工作紀錄簿並非為應付本件受處分人聲明異議而事後補充登載，內容
      具體翔實，較之受處分人上開異於常情之事後辯解，自堪信為真實。本件事證
      明確，原處分機關認定受處分人有於右揭時、地拒絕酒測之違規行為，容非無
      據。
四、綜上，原處分機關因認受處分人駕駛汽車，於右揭時地不服員警攔停受檢拒絕接
    受酒精測試檢定之行為，違反道路交通管理處罰條例第三十五條第三項前段規定
    ，乃依道路交通管理處罰條例第三十五條第三項、第六十七條第二項之規定，裁
    處受處分人罰鍰六萬元、吊銷駕駛執照及三年內不得考領駕駛執照之處分，認事
    用法均無違誤。受處分人猶執前詞，指摘原處分不當，為無理由，應予駁回。
據上論斷，應依道路交通案件處理辦法第十九條，裁定如主文。
中    華    民    國      九十二      年      九      月      三十      日
                                      臺灣臺北地方法院交通法庭
                                          法  官  吳  秋  宏
右正本證明與原本無異。
如不服本裁定，應於送達後五日內，向本院提出抗告狀。
                                          書記官  林  碧  華
中    華    民    國      九十二      年      九      月      三十      日


司法院資訊處製作；財團法人民間司法改革基金會備份。
